【裁判字號】    98,簡上,370
【裁判日期】    980515
【裁判案由】    詐欺
【裁判全文】
臺灣板橋地方法院刑事判決             98年度簡上字第370號
上  訴  人  臺灣板橋地方法院檢察署檢察官
被      告  甲○○
上列上訴人因被告詐欺案件，不服本院九十七年度簡字第一○一
一七號中華民國九十八年二月十日第一審判決（聲請簡易判決處
刑案號：九十七年度偵緝字第二八六○號、移送併辦案號：九十
七年度偵字第三○三六五號），提起上訴，及檢察官移送併辦（
九十八年度偵字第六四六○號），本院管轄第二審合議庭判決如
下：
    主  文
原判決撤銷。
甲○○幫助意圖為自己不法之所有，以詐術使人將本人之物交付
，處有期徒刑陸月，如易科罰金，以新臺幣壹仟元折算壹日，減
為有期徒刑月，如易科罰金，以新臺幣壹仟元折算壹日。
    事  實
一、甲○○乃具相當社會生活經驗之人，明知對於貿然將自己開
    立之金融帳戶存摺、提款卡及密碼，交付予其他不熟悉人任
    意使用，可能因此供人利用為犯罪所用，而坊間每每發生有
    人遭詐騙將款項匯入人頭帳戶後遭提領一空，致難以追索，
    並對所提供之帳戶可能因而幫助他人從事詐欺不法犯罪有預
    見，仍於不違背其本意情形下，因缺錢花用，基於幫助不詳
    年籍、姓名之成年人詐欺取財之未必故意，於民國九十五年
    十月二日某時許，在臺北縣土城市○○路○段一八五號土城
    平和郵局門口，以新臺幣（下同）三千元之代價，提供其當
    日開戶取得之臺灣郵政股份有限公司土城平和郵局（下稱土
    城平和郵局）帳號00000000000000號帳戶之存摺、提款卡及
    密碼（下稱帳戶資料）予不詳年籍、姓名自稱「王先生」之
    成年男子使用。嗣該年籍、姓名不詳人士組成之詐騙集團成
    員即基於意圖為自己不法之所有，先後於九十五年九月初某
    日上午八、九時許，在電話中向丙○○佯稱中獎須先匯款，
    致丙○○不疑有他陷於錯誤，於九十五年十月三日匯款六十
    萬元至甲○○上開帳戶內；於九十五年九月十五日以電話向
    丁○○佯稱抽中第二特獎，彩金一百十萬元，須先將手續費
    匯入指定帳戶方得領取彩金，致丁○○不疑有他陷於錯誤，
    於九十五年十月三日匯款二十九萬六千零七十一元至同上帳
    戶內；於九十五年十月四日上午八時三十分許以電話向乙○
    佯稱，為何接到傳票不去開庭，致乙○不疑有他陷於錯誤而
    依上開犯罪集團成員之指示，於同日辦理約定網路轉帳，而
    於九十五年十月五日將五十一萬八千一百元轉匯入同上帳戶
    內。上開所匯款項均旋遭上開詐騙集團成員以網路轉帳方式
    轉出而提領殆盡。嗣經丙○○、丁○○、乙○發覺受騙報警
    處理，始悉上情。
二、案經丁○○訴由臺北縣政府警察局板橋分局及土城分局移送
    ，及高雄市政府警察局苓雅分局移送臺灣高雄地方法院檢察
    署檢察官呈請臺灣高等法院檢察署檢察長令轉臺灣板橋地方
    法院檢察署檢察官偵查聲請簡易判決處刑及移送併案審理。
    理  由
一、訊據被告甲○○對於上揭幫助詐欺犯行坦承不諱，核與被害
    人丙○○、丁○○、乙○於警詢時之指訴相符合，並有卷附
    郵政國內匯款執據、中華郵政股份有限公司板橋郵局九十五
    年十一月九日板營字第0950202766號函及其所附土城平和郵
    局帳號00000000000000號帳戶開戶資料與帳戶最近交易資料
    及跨行轉帳資料、歷史交易清單、匯款單、臺灣土地銀行交
    易往來明細表、網路銀行約定書、臺灣銀行匯出匯款回條聯
    各一份、刑事案件報案三聯單二份、詐騙帳戶通報警示、詐
    騙電話斷話案件報告表一份、受理各類案件紀錄表一份、內
    政部警政署反詐騙案件紀錄表二份在卷可稽，被告之自白與
    事實相符，本件事證明確，被告犯行洵堪認定，應依法論科
    。
二、按刑法上之幫助犯，係對於犯罪與正犯有共同之認識，而以
    幫助之意思，對於正犯資以助力，而未參與實施犯罪之行為
    者而言（最高法院七十五年度台上字第一五○九號、八十四
    年度台上字第五九九八號、第六四七五號、八十八年度台上
    字第一二七○號判決亦同此意旨）。是以，如未參與實施犯
    罪構成要件之行為，且係出於幫助之意思提供助力，即屬幫
    助犯，而非共同正犯。本件被告基於幫助之犯意，提供上述
    土城平和郵局帳戶資料予「王先生」之犯罪人士，以上揭詐
    騙手法使丙○○、丁○○、乙○等人陷於錯誤，而匯款至被
    告所提供之上開帳戶，再經不詳之「車手」提領，無證據證
    明被告有參與詐欺犯行之構成要件行為。故核被告所為，係
    犯刑法第三十條第一項、第三百三十九條第一項之幫助詐欺
    取財罪。被告以幫助之意思，為詐欺罪構成要件以外之行為
    ，幫助他人犯上開詐欺之罪，爰依刑法第三十條第二項之規
    定，按正犯之刑減輕之。被告以一個交付郵局存摺、提款卡
    、密碼之幫助行為，同時觸犯三個相同之幫助詐欺取財罪名
    ，為想像競合犯，應依刑法第五十五條規定，從一重處斷。
    而聲請書雖就被害人丙○○、乙○部分（即移送併辦部分）
    之犯罪事實未予載明，然為本院上揭有罪判決事實具有裁判
    上一罪之想像競合犯關係，為起訴效力所及，且經檢察官移
    送併辦，本院自得一併審理。原審以被告犯行明確，依法論
    罪科刑，固非無見，惟未及審酌被害人乙○之犯罪事實，稍
    有未洽。上訴人提起上訴指摘及此，並認原判決未審酌被告
    迄未與被害人丙○○等達成和解，量刑尚欠允當等節，亦非
    無理由，原審判決既有上述可議之處，即屬不能維持，應由
    本院管轄之第二審合議庭予以撤銷改判。爰審酌被告提供郵
    局帳戶資料供詐欺集團詐騙使用，助長詐騙財產犯罪之風氣
    ，造成無辜民眾受騙而受有金錢重大損失，實為當今社會層
    出不窮之詐財事件所以發生之根源，導致社會互信受損，擾
    亂金融交易往來秩序，影響層面廣泛，且亦因被告提供個人
    帳戶，致使執法人員難以追查該詐騙犯罪人之真實身分，兼
    衡其犯罪之動機、手段、生活狀況、智識程度、被害人因此
    所受之損害程度及未受賠償之情，且被告犯後已經於本院審
    理中坦承犯行，有悔改之意等一切情狀，量處如主文所示之
    刑，以示懲儆，並諭知易科罰金之折算標準。再被告犯罪時
    間係在九十六年四月二十四日之前，合於中華民國九十六年
    罪犯減刑條例之規定，應依該條例第二條第一項第三款規定
    ，減其宣告刑二分之一，並諭知同上易科罰金之折算標準。
    至被告將上揭土城平和郵局帳戶之存摺、提款卡及密碼等物
    品，交予不詳之犯罪成員，未經扣案，該等帳戶已列為警示
    帳戶，已無沒收之實益，爰不為沒收之諭知，附此敘明。
據上論斷，應依刑事訴訟法第四百五十五條之一第一項、第三項
、第三百六十九條第一項前段、第三百六十四條、第二百九十九
條第一項前段，刑法第三十條、第三百三十九條第一項、第五十
五條、第四十一條第一項前段，刑法施行法第一條之一，中華民
國九十六年罪犯減刑條例第二條第一項第三款、第七條，判決如
主文。
本案經檢察官林珮菁到庭執行職務。
中    華    民    國    98    年    5     月    15    日
                  臺灣板橋地方法院刑事第三庭
                        審判長法  官  樊季康
                              法  官  劉元斐
                              法  官  王綽光
以上正本證明與原本無異。
本件不得上訴。
                              書記官  許清秋
中    華    民    國    98    年    5     月    18    日
附錄本案論罪科刑法條全文：
中華民國刑法第339條
意圖為自己或第3人不法之所有，以詐術使人將本人或第3人之物
交付者，處5年以下有期徒刑、拘役或科或併科1000元以下罰金
。
以前項方法得財產上不法之利益或使第3人得之者，亦同。
前二項之未遂犯罰之。


司法院資訊處製作；財團法人民間司法改革基金會備份。
